臺灣臺北地方法院交通事件裁定　　　　100年度交聲他字第1號
聲　請　人
即抗 告 人　賴　賓
上列聲請人即抗告人因違反道路交通管理處罰條例案件，不服本
院民國100年2月9日所為100年度交聲字第107 號交通事件裁定，
於逾抗告期間後聲請回復原狀，並補行抗告，本院裁定如下：
    主  文
聲請及抗告均駁回。
    理  由
一、聲請意旨略以：聲請人即抗告人（下稱聲請人）於民國 100
    年3月17日接獲本院裁定，惟聲請人母親因病於100年1月7日
    送中興醫院急救，目前治療中，幾乎呈昏迷、癱瘓狀態，需
    要人照顧，聲請人配偶係代賑工，白天上班，晚上6 點接小
    孩回家，再至醫院與聲請人換班，而聲請人白天是模具工，
    下班後即到醫院幫母親換洗，母親之事讓聲請人一時不知手
    措，在此之間或許因家中白天無人，導致聲請人未能收到本
    院裁定，直至100年3月17日方始收受，為此，爰依刑事訴訟
    法第68條規定，聲請回復原狀，同時補行抗告等云云。
二、按不服法院對違反道路交通管理處罰條例聲明異議案件所為
    之裁定，受處分人或原處分機關得為抗告；法院受理有關交
    通事件，準用刑事訴訟法之規定，道路交通管理處罰條例第
    87條第3項前段、第89 條前段分別定有明文。抗告期間，除
    有特別規定外，為5 日，自送達裁定後起算；原審法院認為
    抗告不合法律上之程式或法律上不應准許，或其抗告權已經
    喪失者，應以裁定駁回之，刑事訴訟法第406條前段、第408
    條第1 項前段規定甚明。此為交通異議事件之程序規定，為
    聲明異議之合法要件，受處分人之聲明異議自須合於此項程
    序規定，法院始得受理為實體審查。次按，處理違反道路交
    通管理事件，有關文書送達之程序，依行政程序法之規定，
    送達，於應受送達人之住居所、事務所或營業所為之；於應
    送達處所不獲會晤應受送達人時，得將文書付與有辨別事理
    能力之同居人、受雇人或應送達處所之接收郵件人員；送達
    ，不能依前2 條規定為之者，得將文書寄存送達地之地方自
    治或警察機關，並作送達通知書2份，1份黏貼於應受送達人
    住居所、事務所、營業所或其就業處所門首，另1 份交由鄰
    居轉交或置於該送達處所信箱或其他適當位置，以為送達，
    違反道路交通管理事件統一裁罰基準及處理細則第5 條、行
    政程序法第72條第1項前段、第73條第1項、第74條第1 項、
    第2項亦分別定有明文。依行政程序法第74條第1項規定所為
    之寄存送達，並未準用民事訴訟法第138條第2項規定，自應
    於寄存送達當日即生送達之效力（臺灣高等法院暨所屬法院
    97年法律座談會刑事類提案第42號審查意見、臺灣高等法院
    99年度交抗字第1060號裁定意旨參照）。又刑事訴訟法第67
    條第1 項規定：「非因過失，遲誤上訴、抗告或聲請再審之
    期間，或聲請撤銷或變更審判長、受命法官、受託法官裁定
    或檢察官命令之期間者，於其原因消滅後5 日內，得聲請回
    復原狀」，惟不守期限為訴訟行為之原因，必限於不能歸責
    於當事人者，始得聲請回復原狀；聲請回復原狀，依法本以
    當事人非因過失不能遵守期限者為限，所謂非因過失，係指
    逾期之緣由非可歸責於當事人而言（最高法院18年抗字第14
    8號、21年抗字第169號判例意旨參照）。
三、經查，聲請人因違反道路交通管理處罰條例案件，經本院於
    100年2月9日以100年度交聲字第107 號裁定駁回其異議，並
    將裁定正本交由郵政機關送達聲請人位於臺北市萬華區○○
    ○路○段280巷10號2 樓之住所，因不獲會晤其本人，亦不能
    將該裁定交付與有辨別事理能力之同居人或受雇人，乃於10
    0年2月16日將裁定正本寄存於該地之警察機關即臺北市政府
    警察局萬華分局華江派出所，並分別製作2 份送達通知書，
    其中1 份黏貼於聲請人住所門首，以為送達，有本院送達證
    書1 紙在卷可稽。準此，本院委託郵政機關所為之上開送達
    ，合於行政程序法關於文書送達之規定，不論聲請人實際有
    無前往領取本件裁定書，應於100年2月16日發生效力。是本
    件抗告期間，應自裁定送達翌日即100年2月17日起算5 日，
    至100年2月21日（週一）期滿。次查，聲請人自承白天是模
    具工，下班後馬上至醫院探視母親，其配偶為代賑工，白天
    上班，晚上接小孩返家後，再到醫院與聲請人換班等語，已
    如前述，足見聲請人及其配偶並非均未曾回家，應可看見貼
    在前揭住所門首之送達通知書，而即時趕至上開萬華分局華
    江派出所領取，然因過失未能即時發現該送達通知書，竟遲
    至100年3月17日方才收受。倘聲請人能即時領取，應尚有足
    夠時間於抗告期滿日即100年2月21日前提出抗告，是其逾越
    抗告期間乃因聲請人過失所致，復未能提出他項證據以茲佐
    證有何不可歸責於聲請人之因素而逾期提出抗告，是其回復
    原狀之聲請，於法不合，應予駁回。從而本件抗告，仍應認
    已逾5日抗告期間，不合法律上之程式，亦應併予駁回。
四、據上論斷，應依道路交通事件處理辦法第25條、刑事訴訟法
    第69條第1項前段、第408條前段，裁定如主文。
中    華    民    國   100    年    3     月    31    日
                  交通法庭    法  官  詹慶堂
以上正本證明與原本無異。
如不服本裁定，應於裁定送達後5日內向本院提出抗告狀。
                              書記官  蔡易霖
中    華    民    國   100    年    3     月    31    日